【裁判字號】    90,台上,3683
【裁判日期】    900615
【裁判案由】    違反毒品危害防制條例
【裁判全文】
最高法院刑事判決                                九十年度台上字第三六八三號
    上  訴  人  甲○○
右上訴人因違反毒品危害防制條例案件，不服臺灣高等法院臺中分院中華民國九十年
四月二十六日第二審判決（八十九年度上訴字第一九二○號，起訴案號：臺灣彰化地
方法院檢察署八十八年度偵字第八七○七號（原判決漏載）、八十九年度偵字第七四
六號），提起上訴，本院判決如左：
    主  文
上訴駁回。
    理  由
按刑事訴訟法第三百七十七條規定，上訴於第三審法院，非以判決違背法令為理由，
不得為之。是提起第三審上訴，應以原判決違背法令為理由，係屬法定要件。如果上
訴理由狀並未依據卷內訴訟資料，具體指摘原判決不適用何種法則或如何適用不當，
或所指摘原判決違法情事，顯與法律規定得為第三審上訴理由之違法情形，不相適合
時，均應認其上訴為違背法律上之程式，予以駁回。本件原判決維持第一審判決關於
論處上訴人甲○○共同連續販賣第二級毒品（累犯）罪刑（處有期徒刑八年，禠奪公
權四年）部分，駁回上訴人就此部分在第二審之上訴（上訴人另犯違反著作權法部分
，經第一審法院判處有期徒刑六月後，因上訴人於原審撤回上訴而確定）。上訴人之
上訴意旨略稱：（一）上訴人在偵查及第一審、第二審調查、審理時始終否認有販賣
第二級毒品之行為，第二審判決援引第一審判決記載之事實、證據及理由，逕以上訴
人之警訊筆錄作為判決之唯一證據，有違刑事訴訟法第一百五十四條認定犯罪事實應
依證據之規定。再者上訴人為警查獲後，經暫押於彰化縣警察局二林分局拘留所內，
警方未徵得上訴人同意，即於深夜乘上訴人昏睡神智不清之際，將上訴人帶離拘留所
，命上訴人在其自行編撰之警訊筆錄上簽名、按捺指印，該警訊筆錄之製作過程，顯
然有違刑事訴訟法第一百五十六條、第九十八條、第一百條之三等規定。又上訴人於
警訊時對警方之訊問均依法保持緘默不予作答，詎警方人員竟以言詞恐嚇，該警訊筆
錄自非出於上人自由意志，第一、二審法院採納該可疑之警訊筆錄作為判決之基礎，
與刑事訴訟法第一百五十條、第一百六十一條、第一百六十二條、第一百五十六條、
第一百條之三等規定有違。（二）上訴人於民國八十九年三月三日曾向第一審法院聲
請調閱上訴人與「阿牛」、「小芳」之電話通聯紀錄，詎第一審法院遽以無法調閱為
由，未予調查，第二審雖依上訴人提供之電話號碼調取各該電話之通聯紀錄，但因時
間延誤，致該等電話之通聯紀錄因逾期而遭中華電信股份有限公司（下稱中華電信公
司）銷燬，原審未盡調查能事，僅依上訴人之警訊筆錄及推測之詞，認定上訴人涉犯
連續販賣第二級毒品重罪，顯有違刑事訴訟法第一百五十五條、第一百六十三條規定
云云。
惟查原判決援引第一審判決記載之事實、證據及理由，依憑上訴人在偵查及檢察官聲
請羈押上訴人，上訴人在第一審法院訊問時供認犯罪之供述、卷附之法務部調查局八
十九年七月十七日（８９）陸字第八九○五○一○一號檢驗通知書及扣案淨重二三點
八六公克之安非他命等證據資料，認定上訴人有其事實欄所載之共同連續販賣第二級
毒品（累犯）之犯行，已於理由內詳敘其調查證據之結果及取捨證據認定之理由。並
就上訴人否認犯罪之辯解，認非可採，予以指駁。就形式上觀察，原判決並無未盡調
查能事、不適用法則及法則適用不當等違背法令之情形。再者遍查全卷，上訴人在第
一審及原審從未指摘警方製作警訊時有何不法取供或自行編撰筆錄後強令其簽名、按
捺指印之情事，於原審審判期日，審判長詢以：「在警局、偵查中、原審審理所供是
否實在﹖」，猶供稱：「都實在」（見原審卷第一一五頁），上訴意旨（一）至法律
審之本院，始執其在警局遭警方非法取供，筆錄係警方自行編撰後強令其簽名、按捺
指印云云，指摘原判決違法，顯非依據卷內資料而為主張之適法第三審上訴理由。至
於警方訊問上訴人之時間，雖係夜間，惟經受訊問人明示同意者，司法警察官或司法
警察並非不可於夜間訊問犯罪嫌疑人，此觀諸刑事訴訟法第一百條之三第一項第一款
之規定自明。依卷附警訊筆錄之記載，上訴人在警訊時已明示同意於夜間接受訊問（
見偵查卷第四頁、第六頁），則警方於夜間訊問上訴人，並未違法。況且本件除上訴
人在警訊中供認犯罪之供述外，其在偵查中及檢察官聲請羈押於第一審法院訊問時，
亦一再供認有如原判決事實欄所載之犯行無訛，是除去上訴人在警訊之自白，綜合其
他證據（即上訴人在偵查中及檢察官聲請羈押時。在第一審法院訊問中供認犯罪之自
白、卷附之法務部調查局檢驗通知書、扣案之安非他命等），仍應為同一事實之認定
，故而即令上訴人之警訊筆錄非可採為判決之基礎，亦無礙於上訴人犯罪事實之認定
，此既於判決無影響，自非得據為提起第三審上訴之適法理由。上訴意旨（一）漫指
原判決有違刑事訴訟法第一百五十四條、第一百五十六條、第九十八條、第一百條之
三、第一百五十條、第一百六十一條、第一百六十二條等規定云云，顯不足以辨識原
判決已具備違背法令之形式要件。次查原判決係以上訴人在偵查中、檢察官聲請羈押
時其在第一審法院訊問中之供述及卷附之法務部調查局檢驗通知書、扣案之安非他命
等證據資料，相互印證，認定：「被告（即上訴人）係替『阿牛』送安非他命後，再
取得免費施用安非他命之不法利益」，並據之說明：「上訴人事後改稱係向『阿牛』
、『小芳』購買安非他命，顯係畏罪卸責之詞，不足採信」，核屬事實審法院採證認
事自由判斷職權之合法行使，既與證據法則無違，即不容任指為違法，上訴意旨（二
）任指原判決僅以卷附上訴人之警訊筆錄及推測之詞，認定上訴人犯罪，顯非依據卷
資料而為主張。又上訴人於第一審法院八十九年三月三日訊問時，並未供出「阿牛」
、「小芳」之電話號碼聲請法院調閱其通聯紀錄（見第一審卷第九頁背面），嗣於第
一審法院先後多次訊問中，僅於八十九年五月二日訊問時，供稱：「我有他們（指『
阿牛』、『小芳』）的電話」（見第一審卷第四八頁），但從未明確供出「阿牛」、
「小芳」之詳細電話號碼以供調查，而上訴人於原審八十九年十二月五日訊問時，供
出其本人及「阿牛」、「小芳」之電話號碼後，原審法院即發函向交通部電信總局電
信警察隊查證上開電話之申請使用人及八十八年十月至八十九年一月間之通聯紀錄，
經查覆稱：0000000000號行動電話，用戶名稱資料不齊，停話中，租用起
迄日為八十八年六月十六日至八十八年十二月二十四日，係預付卡。0000000
0000號行動電話，租用人為黃琬晶，而該三支行動電話八十八年十月一日至八十
九年一月三十一日止之通聯記錄均已逾存檔期限，致無法提供，有電信警察隊任務編
組書函、台灣大哥大公司資料及中華電信公司台灣中區電信分公司函各一件在卷可按
（見原審卷第六二至第六六頁、第八五至第八六頁），原審再傳訊00000000
00號行動電話之登記使用人黃琬晶，其復到庭證稱：「我現在是出家人，我在民國
七十二年受三壇大戒，出家到現在。0000000000號行動電話，是我以前租
用過的，現在使用的是0000000000號這支電話，是去年（指八十九年）換
的，我不認識了『小芳』，電話也沒有借給別人使用」（見原審卷第九二頁至第九四
頁），則原判決就此調查途徑已窮之證據，未予調查，即據上開調查證據之結果，說
明由上訴人提供之上開行動電話號碼，尚不足以為其有利之證明，自難謂未盡調查能
事。綜上所論，上訴意旨置原判決事實欄已明確認定、理由內詳予說明之事項於不顧
，對於原審採證認事自由判斷之職權行使，僅執陳詞，再為單純事實上爭執，並據之
空言否認犯罪，又徒憑己見，漫指原判決未盡調查能事、不適用法則及適用法則不當
，自非適法之第三審上訴理由，其上訴違背法律上之程式，應予駁回。
據上論結，應依刑事訴訟法第三百九十五條前段，判決如主文。
中      華      民      國     九十     年      六      月     十五     日
                              最高法院刑事第一庭
                                  審判長法官  施  文  仁
                                        法官  張  淳  淙
                                        法官  林  永  茂
                                        法官  蕭  仰  歸
                                        法官  陳  世  淙
      右正本證明與原本無異
                                              書  記  官
中      華      民      國     九十     年      六      月    二十一    日


司法院資訊處製作；財團法人民間司法改革基金會備份。
